臺灣屏東地方法院刑事判決　　　　　　　　96年度訴字第73號
公　訴　人　臺灣屏東地方法院檢察署檢察官
被　　　告　丙○○
　　　　　　乙○○
共　　　同
選任辯護人　葉武侯律師
上列被告等因強盜等案件，經檢察官提起公訴（95年度偵字第75
69號），本院判決如下：
    主      文
丙○○攜帶兇器竊盜，處有期徒刑柒月；又共同意圖為自己不法
之所有，攜帶兇器，以脅迫至使不能抗拒，而取他人之物，未遂
，處有期徒刑肆年。扣案未具殺傷力之玩具手槍壹枝、榔頭壹把
，均沒收。應執行有期徒刑肆年陸月。扣案未具殺傷力之玩具手
槍壹枝、榔頭壹把，均沒收。
乙○○共同意圖為自己不法之所有，攜帶兇器，以脅迫至使不能
抗拒，而取他人之物，未遂，處有期徒刑貳年捌月。扣案未具殺
傷力之玩具手槍壹枝、榔頭壹把，均沒收。
    事      實
一、丙○○因缺錢購買金飾贈與堂姐作為結婚賀禮，竟興起貪念
    ，為取得犯案用之交通工具，先於民國95年12月17日下午2
    時，意圖為自己不法之所有，在屏東縣屏東市○○街85之4
    號前，攜帶其所有、客觀上具有危險性且對人之生命、身體
    構成威脅，足供兇器使用之扳手1 把（未據扣案），將黃漢
    棟之配偶謝麗紅所有、車牌號碼F8-7960 號自用小客車之號
    牌1 面拆卸而竊取之，得手後並懸掛於向不知情友人簡玉汝
    所借用之重型機車上（原車牌號碼J2A-115 號），另向不知
    情友人沈家正借用車牌號碼3665-MH 號自用小客車（車主登
    記為沈家正之父所經營之久百宏有限公司），俟備妥交通工
    具後，遂與乙○○共同基於意圖為自己不法所有之犯意聯絡
    ，於同日即95年12月17日下午6 時15分許，由丙○○駕駛上
    開車牌號碼3665-MH 號自用小客車，乙○○騎乘改懸掛車牌
    號碼F8-7960 號牌之重型機車（惟乙○○對丙○○竊取號牌
    乙事不知情），丙○○並攜帶其所有、均可供兇器使用之玩
    具手槍1 枝（雖為塑膠材質且不具殺傷力，然握柄部分質地
    較厚實，若持之毆擊他人仍可成傷）及榔頭1 把（前端為金
    屬材質，質地堅硬，若持之毆擊他人亦足成傷），相偕前往
    丁○○所經營、設在屏東市○○路72之3 號之「永山銀樓」
    ，渠2 人進入「永山銀樓」後，分別由乙○○持榔頭敲破玻
    璃展示櫃（毀損部分未據告訴）、丙○○則將無法由外觀立
    判真偽之玩具手槍近距離指向丁○○之方式施以脅迫而著手
    欲取他人財物，客觀上已使丁○○生命、身體受有迫切危害
    而至使其不能抗拒，惟丁○○護財心切，雖知不敵仍大喊「
    搶劫」復與丙○○拉扯，且急中生智佯稱「對面有警察」，
    丙○○、乙○○2 人見情況非如預期順利，唯恐遭警逮捕，
    乃共同駕駛前述自用小客車倉皇逃離而未得逞，並將上開榔
    頭1 把及重型機車遺留現場，丙○○另將其竊取號牌所用之
    扳手1 把棄置於高屏大橋下。後經據報到場之員警扣得上開
    榔頭1 把，復依路人所記下上揭自用小客車之車牌號碼，循
    線由車主處查知丙○○涉案（惟仍不知另1 名共犯之確切人
    別），俟丙○○得悉事跡敗露始主動到案並將上開玩具手槍
    1 把交予警方扣案，而乙○○亦在未有偵查犯罪權限之機關
    或人員發覺其犯罪嫌疑前，隨同丙○○到案自首犯行。
二、案經屏東縣警察局屏東分局報告臺灣屏東地方法院檢察署檢
    察官偵查起訴。
    理      由
壹、被害人丁○○及證人沈家正、簡玉汝於警詢陳述之證據能力
    ：
  (一)按被告以外之人於審判外之陳述，雖不符前4 條之規定，而
    經當事人於審判程序同意作為證據，法院審酌該言詞陳述或
    書面陳述作成時之情況，認為適當者，亦得為證據。當事人
    、代理人或辯護人於法院調查證據時，知有第159 條第1 項
    不得為證據之情形，而未於言詞辯論終結前聲明異議者，視
    為有前項之同意，刑事訴訟法第159 條之5 亦有明文。
  (二)本件被害人被害人丁○○及證人沈家正、簡玉汝於警詢之陳
    述，雖均屬審判外之陳述，然被告、辯護人及檢察官就其證
    據能力之有無，均未於言詞辯論終結前聲明異議（辯護人於
    本院準備程序陳稱對證據能力均無意見），應視為均同意將
    上開陳述作為證據，且本院審酌上開陳述作成時之情況，尚
    無明顯不適當之情形，應均有證據能力。
貳、實體部分：
一、上開事實，訊據被告2 人於本院審理中坦承不諱，並有下列
    證據可佐：
  (一)被告丙○○持扳手行竊號牌及被告2 人分持玩具手槍、榔頭
    著手欲強取「永山銀樓」之金飾未得逞等情，業據被害人謝
    麗紅之配偶黃漢棟於警詢中指述車輛號牌失竊、證人即被害
    人丁○○於警詢及本院審理中指證被告2 人著手強盜財物之
    情節相符，並經證人沈家正、簡玉汝於警詢中就渠2 人在不
    知情下將車輛出借予被告丙○○乙情證稱明確，並有車籍作
    業系統—查詢認可資料2 份、黃漢棟領回號牌所出具之贓物
    認領保管單1 份、「永山銀樓」現場暨監視錄影畫面翻拍照
    片共3 張在卷可稽，此外，復有玩具手槍1 枝及榔頭1 把扣
    案可佐。而扣案之玩具手槍1 枝，經屏東縣警察局鑑識課員
    警檢視結果，應無殺傷力而屬非管制槍枝，復經本院當庭勘
    驗，確係塑膠材質之玩具手槍無訛，亦有屏東縣警察局槍枝
    初步檢視報告表、本院審理筆錄附卷可參。
  (二)次按所謂「脅迫」，係指行為人以威嚇加之於被害人，使其
    精神上萌生恐懼之心理，以達至使不能抗拒之程度；又恐嚇
    取財與強盜罪，二者就其同具有不法得財之意思，及使人交
    付財物而言，固無異趣，但就被害人是否喪失意思自由，不
    能抗拒言之，前者被害人尚有意思自由，後者被害人之意思
    自由已被壓制，達於不能抗拒之程度，故恐嚇取財罪，其恐
    嚇行為雖不以將來之惡害通知為限，即以目前之危害相加，
    亦屬之。但必其強暴、脅迫手段，尚未使被害人達於不能抗
    拒之程度始可，如其強暴、脅迫行為，已使被害人喪失意思
    自由，達於不能抗拒之程度，即應構成強盜罪，而非恐嚇取
    財罪，又強盜罪之強暴、脅迫，以所施用威嚇之程度，客觀
    上足以壓抑被害人之意思，至使不能抗拒為已足。至施用之
    威嚇手段，客觀上是否足以壓抑被害人之意思自由，應依一
    般人在同一情況下，其意思自由是否因此受壓制為斷，不以
    被害人之主觀意思為準（最高法院87年度台上字第2278號、
    87 年 台上字第3705號判決可資參照）。查被告丙○○所持
    之玩具手槍，雖無殺傷力，然係依真槍之外觀型式所仿造，
    一般人尚無從憑短暫之目視遽斷其真偽（見警卷第36頁照片
    ），而證人丁○○於本院審理中亦證稱：當時被告丙○○以
    不到1 公尺之距離持槍對著伊，伊無法判斷究係真槍或假槍
    等語明確（見本院卷第50頁反面），故被告2 人進入銀樓後
    ，由乙○○以榔頭敲破玻璃展示櫃，丙○○則將無法由外觀
    立判真偽之玩具手槍近距離指向被害人，以此威嚇手段實施
    脅迫，在客觀上已使被害人生命、身體面臨迫切之危害，一
    般人處在同一客觀情狀下，已足壓抑意思自由達不能抗拒之
    程度，雖本件被害人丁○○仍大喊「搶劫」並與被告丙○○
    拉扯，然此過人之勇氣與膽識，衡情應係護財心切所致，已
    屬罕見，況單憑其1 名弱質中年婦人，竟圖與攜帶槍枝、器
    械之2 名青壯男子相抗衡，不免自不量力，雖僥倖未有生命
    、身體之損傷，然若因此即認其意思自由未達不能抗拒之程
    度，顯有輕重失衡，亦不足保護類此奮不顧身與歹徒力拼之
    財產犯罪被害人，是被告2 人之行為應以強盜罪責相繩，應
    無疑義。
  (三)再按刑法之「障礙未遂犯」與「中止未遂犯」，二者之區別
    ，應依一般經驗標準予以觀察，以其性質是否對已著手犯罪
    之既遂予以通常之妨礙為其依據，倘其著手犯罪後之停止行
    為，依一般社會通念，為屬可預期未能完成犯罪之結果者，
    仍屬一般障礙之未遂犯，而非中止未遂；必其未遂之原因，
    在一般經驗法則上，非得以預期，純係出於行為人之己意而
    中止或防止其結果之發生者，始得謂為中止未遂犯（最高法
    院84年度台上字第4428號判決要旨參照）。被告2 人著手實
    施脅迫行為後，被害人丁○○旋即大喊「搶劫」復與丙○○
    拉扯，且急中生智而佯稱「對面有警察」等情已如上述，參
    酌被告2 人均係初犯，且年輕識淺，面對被害人突如其來之
    舉動顯無法應對，在現場情況非如預期，又恐遭警逮捕之心
    理壓力下不得已乃倉皇逃離，尚難認被告2 人係出於「己意
    」中止犯罪，應僅屬障礙未遂，亦堪認定。
  (四)綜上所述，被告2人犯行均堪認定，應依法論科。
二、按刑法所稱之「兇器」，係指具有危險性，可資行兇，使人
    之身體、安全發生危險者，而攜帶兇器強盜罪，係著眼於該
    兇器對他人之身體有造成威脅之虞，至行為人有無行兇之意
    圖，則非所問，查被告2 人所攜帶之玩具手槍，雖為塑膠材
    質且不具殺傷力，然握柄部分質地較厚實，若持之毆擊他人
    仍可成傷；而榔頭1 把，前端為金屬材質，質地堅硬，若持
    之毆擊他人亦足成傷等情，業經本院於審理中當庭勘驗無訛
    （見本院卷第54頁）；又被告丙○○自行竊盜所攜帶之扳手
    ，雖未據扣案，然既得持之拆卸車輛號牌，衡情必屬質地堅
    硬可傷人之工具，自均屬兇器無疑，是核被告丙○○攜帶扳
    手竊取號牌部分所為，係犯刑法第321 條第1 項第3 款之攜
    帶兇器竊盜罪；另被告2 人攜帶可供兇器使用之玩具手槍、
    榔頭，以脅迫方式著手強取他人財物，至使被害人不能抗拒
    惟未得手，核其等所為，係犯刑法強盜罪而有攜帶兇器情形
    ，應論以刑法第330 條第2 項、第1 項之攜帶兇器強盜未遂
    罪論處。被告2 人就上開攜帶兇器強盜未遂犯行間，有犯意
    聯絡及行為分擔，為共同正犯。又被告2 人已著手實施強盜
    犯行未得逞，行為尚屬未遂階段，爰依刑法第25條第2 項規
    定，按既遂犯之刑減輕之。再按自首係指犯人在犯罪未發覺
    之前，向檢察官或司法警察官告知其犯罪，而不逃避接受裁
    判者而言（最高法院85年台上字第4908號判決要旨參照），
    本案員警依遺留現場之機車及路人所記下被告2 人駕駛逃離
    之自用小客車車牌號碼，循線由車主處查知被告丙○○涉案
    ，嗣被告丙○○知悉得悉事跡敗露始主動到案，惟在此期間
    ，仍不知另1 名共犯之確切人別，被告乙○○乃在未有偵查
    犯罪權限之機關或人員發覺其犯罪嫌疑前，隨同丙○○到案
    等情，業據證人即承辦員警甲○○於本院審理中證稱明確，
    經核被告乙○○已符合自首要件，並斟酌本案尚未造成被害
    人實質損害，且被告乙○○犯後曾主動向被害人表達歉意等
    情，爰依刑法第62條前段規定減輕其刑，並依法遞減之，至
    被告丙○○部分，因其到案前，犯罪嫌疑早為員警所確知，
    自難認合於自首要件，附此敘明。被告丙○○所犯上開2 罪
    間，犯意各別，行為互殊，應予分論併罰。爰審酌被告2 人
    均無前科（有卷附臺灣屏東地方法院檢察署刑案資料查註紀
    錄表、臺灣高等法院被告前案紀錄表可參），均值青壯之年
    ，不思循正當途徑獲取財物，被告丙○○竟持兇器竊盜、復
    與被告乙○○共同欲強盜銀樓之財物，雖未強取得逞，仍造
    成被害人心理恐懼，且危害社會治安，就犯罪情節而言，被
    告丙○○為主謀，惡性較重，惟念及犯後坦承犯行，且事後
    私下向被害人丁○○道歉並表悔意而獲被害人原諒等一切情
    狀，分別量處如主文所示之刑，並就被告丙○○部分，定其
    應執行之刑。扣案未具殺傷力之玩具手槍1 枝、榔頭1 把，
    均為被告丙○○所有，且供被告2 人共犯強盜未遂犯行所用
    ，業據被告2 人供承在卷，爰依刑法第38條第1 項第2 款規
    定宣告沒收；至被告丙○○持之行竊之扳手1 支，業據被告
    丙○○供稱：於犯後棄置於高屏大橋下等語在卷，復無證據
    證明現仍存在，爰不另為沒收之諭知，附此敘明。
據上論斷，應依刑事訴訟法第299 條第1 項前段，刑法第28條、
第330 條第2 項、第1 項、第321 條第1 項第3 款、第25條第2
項、第62條前段、第51條第5 款、第38條第1 項第2 款，判決如
主文。
本案經檢察官靳隆坤到庭執行職務。
中　　華　　民　　國　　96　　年　　 4　　月　　11　　日
                  刑事第四庭     審判長法  官  莊鎮遠
                                       法  官  王炳人
                                       法  官  劉敏芳
以上正本證明與原本無異。
如不服本判決應於收受本判決送達後10日內向本院提出上訴書狀
，其未敘述上訴理由者，並得於提起上訴後10日內向本院補提理
由書狀（均須按他造當事人之人數附繕本）「切勿逕送上級法院
」
中　　華　　民　　國　　96　　年　　 4　　月　　11　　日
                                       書記官  許倬維
附錄本案論罪法條
刑法第321條第1項第3款
犯竊盜罪而有左列情形之一者，處6 月以上、5 年以下有期徒刑
：三攜帶兇器而犯之者。
刑法第330條
犯強盜罪而有第321 條第1 項各款情形之一者，處7 年以上有期
徒刑。
前項之未遂犯罰之。
